臺灣臺北地方法院民事簡易判決
111年度北簡字第1931號
原      告  曾秀娟  
            吳誌顒  
共      同
訴訟代理人  陳奕如律師
被      告  江俊翰  




訴訟代理人  王秉信律師(法扶律師)
上列當事人間請求侵權行為損害賠償事件，本院於民國111年4月
6日言詞辯論終結，判決如下：
    主      文
原告之訴及假執行之聲請均駁回。
訴訟費用新臺幣17,830元由原告負擔。
    事實及理由
一、程序事項：
㈠按因侵權行為涉訟者，得由行為地之法院管轄，民事訴訟法第1
  5條第1項定有明文。本件原告主張被告侵權行為地為「臺北市
  萬華區」，位本院之轄區，依上規定，本院有管轄權。
㈡按訴狀送達後，原告不得將原訴變更或追加他訴。但請求之基
  礎事實同一者、擴張或減縮應受判決事項之聲明者，不在此限
  ，民事訴訟法第255條第1項第2、3款定有明文。本件原告訴之
  聲明原為：⒈被告應給付原告曾秀娟新臺幣（下同）1,395,040
  元，及自起訴狀繕本送達被告之翌日起至清償日止，按週年利
  率5％計算之利息；⒉被告應給付原告吳誌顒300,000元，及自起
  訴狀繕本送達被告之翌日起至清償日止，按週年利率5％計算之
  利息；⒊願供擔保，請准宣告假執行（見本院卷第9頁）。嗣因
  原告曾秀娟請求部分更正交通費用之金額，變更聲明第1項為
  ：被告應給付原告曾秀娟1,394,272元，及自起訴狀繕本送達
  被告之翌日起至清償日止，按週年利率5％計算之利息（見本院
  卷第353頁）。經核原訴與變更之訴，皆係基於被告就系爭交
  通事故是否需負損害賠償責任所生之爭議，並縮減請求之金額
  及遲延利息之聲明，於法均無不合，應予准許。
二、原告主張略以：
㈠於民國109年3月1日下午16時46分許(日間自然光線)，原告曾秀
  娟依行人號誌指示「於綠燈時起步」，沿中華路由南向北步行
  於長度超過25公尺之行人穿越道，因年長行走速度較慢，於行
  人號誌指示已由綠轉紅之時，仍在行人穿越道上，中途停等待
  車道上三台機車駛離、兩台自小客車已注意並減速停等禮讓便
  加快步伐前進；而被告騎乘車牌號碼000-0000普通重型機車（
  下稱系爭機車）於西藏路捷運施工區北側、行人穿越道東側路
  段，沿西藏路由東向西行駛，自路口遠處見車輛號誌指示由紅
  轉綠，未注意前方明顯有兩台減速禮讓車輛，仍執意自兩台禮
  讓車輛間竄出，而與正行走於行人穿越道之原告曾秀娟發生碰
  撞(下稱系爭交通事故)，致原告曾秀娟當場倒地並受有左腿挫
  傷及骨折之傷害。原告曾秀娟為此對被告提出過失傷害告訴，
  經臺北市車輛行車事故鑑定委員會鑑定意見書（下稱系爭意見
  書）認定被告為肇事主因。詎臺灣臺北地方檢察署卻不採照前
  述鑑定意見，而為109年偵字第32045號不起訴處分（下稱3204
  5號處分）、嗣經臺灣高等檢察署110年上聲議字第4837號處分
  （下稱4837號處分）駁回原告再議而確定。然被告對原告曾秀
  娟前述傷害確有因果關係、顯有民事過失責任。爰此，原告依
  民法第184條第1項前段、第2項、第191條之2、第193條第1項
  、第195條規定，請求被告負損害賠償責任。
㈡被告應負有推定過失責任。按汽車、機車或其他非依軌道行駛
  之動力車輛，在使用中加損害於他人者，駕駛人應賠償因此所
  生之損害。但於防止損害之發生，已盡相當之注意者，不在此
  限，民法第191條之2定有明文。本條係為加重駕駛人的責任要
  件，凡動力車輛在使用中加損害於他人者，即應負損害賠償責
  任，由法律推定駕駛人侵害他人之行為係出於過失。至於駕駛
  人之免責要件乃證明於防止損害之發生，已盡相當之注意義務
  ，積極為防止損害之發生而有所作為，仍不免發生損害，亦即
  證明駕駛人使用動力車輛加損害於他人，非因過失所致而後可
  。查依據路口監視器畫面(16：46：42至16：46：43)所示，被
  告騎乘機車駛至行人穿越道上撞倒原告曾秀娟為不爭的事實，
  依前開規定，推定被告有過失，除非被告於民事訴訟程序中能
  證明行為時已積極為防止損害之發生有所作為，仍不免發生損
  害，否則被告自不得免負法定推定過失責任。
㈢被告違反注意義務且無不能注意之情事。按刑事偵審乃採無罪
  推定、積極證明原則，與民事審判採優勢證據原則不同，尚無
  從以刑事業經不起訴處分確定，即認無須負民事賠償責任；且
  檢察官所為不起訴處分，並無拘束民事訴訟之效力，民事法院
  斟酌全辯論意旨及調查證據之結果，依自由心證，為與檢察官
  不起訴處分相異之認定，不得謂為違法。查被告違反道路交通
  規則第103條第2項：「汽車行近行人穿越道，遇有行人穿越、
  攜帶白手杖或導盲犬之視覺功能障礙者時，無論有無交通指揮
  人員指揮或號誌指示，均應暫停讓行人、視覺功能障礙者先行
  通過。」之規定，經系爭意見書認定被告為肇事主因。且後車
  駕駛人應隨時注意前車之行動。汽車行駛時，駕駛人應注意車
  前狀況及兩車併行之間隔，並隨時採取必要之安全措施，道路
  交通安全規則第94條第2項、第3項定有明文，然依路口監視器
  畫面(16：46：39至16：46：41)所示，被告自遠方駛近路口時
  應能注意到前方有2輛汽車綠燈未行，顯可預見有相當車前狀
  況，又當時為日間且日照正常，並無不能注意之情事，率爾自
  正前方兩輛停駛及慢行車之間竄出於行人穿越道上，其輕率危
  險之駕駛行為導致系爭交通事故發生，被告違反注意義務且無
  不能注意之情事甚明，自不能免其過失責任。
㈣被告應可於50公尺外、約莫6秒鐘的「距離」及「時間」可得注
  意前述特殊前車之行動，其卻未加注意，違反道路交通安全規
  則第94條第2項規定：「……前車如須減速暫停，駕駛人應預先
  顯示燈光或手勢告知後車，後車駕駛人應隨時注意前車之行動
  。」其次，被告未等待前車起駛後再接續行駛，率予決意超車
  ，超車的方式採取穿梭於兩台前車之間，此一行為同時違反道
  路交通安全規則第94條第3項規定：「汽車行駛時，駕駛人應
  注意車前狀況及兩車並行之間隔，並隨時採取必要之安全措施
  ，不得在道路上蛇行，或以其他危險方式駕車。」及道路交通
  管理處罰條例第45條第1項第12款規定：「汽車駕駛人，爭道
  行駛有下列情形之一者，處新臺幣600元以上1,800元以下罰鍰
  ：……十二、任意駛出邊線，或任意跨越兩條車道行駛。」被告
  違反前述3個注意義務在先，當然導致其後續視線遭到左車阻
  絕之後果，自無法以其「16:46:42超車時被左車阻擋視線」1
  秒閃避反應為由，主張無預見可能進而免責，畢竟駕駛人在「
  有行人穿越道」之路口採取如此方式超車就要有視線被阻擋的
  自覺，確信自己就算在行人穿越道上遇到尚未通行完畢之行人
  也要能夠反應、來的急煞停，否則如何遵守道路交通管理處罰
  條例第44條第2項規定：汽車駕駛人，駕駛汽車行經行人穿越
  道有行人穿越時，不暫停讓行人先行通過者，處1,200元以上3
  ,600元以下罰鍰。道路交通安全規則第103條第2項規定：「汽
  車行近行人穿越道，遇有行人穿越、攜帶白手杖或導盲犬之視
  覺功能障礙者時，無論有無交通指揮人員指揮或號誌指示，均
  應暫停讓行人、視覺功能障礙者先行通過。」所規定之「行人
  絕對優先權」。前方路口綠燈有長達6秒的時間，卻有停留於
  停止線後方之特殊前車行動，客觀上一般具有相當知識經驗且
  勤勉負責之人，在相同情況下均能預見路口行人穿越道尚有障
  礙或行進中行人，而被告至少在50公尺外、前方視線阻隔、日
  照光線及路面均無異常之情形下無不能注意之情節，而對於「
  超越停止線駛入行人穿越道可能會撞擊障礙物」乙節，主觀上
  不管是預見其能發生而「確信其不發生之有認識過失」或「容
  任其發生之未必故意」，不等待前車起駛後接續行駛，率予決
  意於兩車間超車向前駛入行人穿越道上，最終導致撞上行進中
  行人之結果，自應負故意過失之責。被告一直以來雖辯稱「視
  線遭受左車阻隔」、「1秒閃煞不及」，然此為其選擇爭道行
  駛、未保持並行間隔的超車方式所致，不得用以主張無預見可
  能性，從而，車鑑報告載本案係因被告違反道路交通安全規則
  第103條第2項規定，為肇事主因。另本件原告曾秀娟確實於行
  人號誌為綠燈時起步行走於行人穿越道上，因系爭行人穿越道
  總長度超過25公尺，又未設有行人庇護島提供年長者喘息空間
  ，原告曾秀娟行進中突遇號誌變換，如停止於道路施工區旁，
  形同站立於道路中央，將隨時面臨其他交通危險之高度可能，
  實無可期待原告曾秀娟原地等候次一綠燈。復查，當時原告曾
  秀娟見已起駛之三台機車駛離(16:46:36－16:46:39截圖)，且
  在行人視線範圍內的兩輛汽車均已暫停禮讓維持於停止線之後
  方，原告曾秀娟見有空檔乃加快腳步(16：46：40－16：46：41
  截圖)，已善盡注意義務。
㈤原告請求之範圍及金額如下：
⒈醫療費用23,519元：
  原告曾秀娟因系爭交通事故受有「左側股骨骨折」之身體傷害
  ，當日赴台大醫院急診，於該院進行「左側半人工置換髖關節
  手術」及住院。原告於109年3月6日出院後，上述身體傷害仍
  遺存症狀並由醫囑建議轉診神經科及精神科後，發現身體傷害
  引發遲發性帕金森症、環境適應障礙症及重大創傷後壓力症候
  群並持續門診追蹤治療，自109年3月1日至110年5月12日止計
  支付醫藥費2萬3,519元（計算式：21,493＋300＋1,726＝23,519
  ）。
⒉看護費用583,296元：
  原告曾秀娟因傷住院5日(109年3月1日至109年3月5日)、出院
  後依醫囑需專人看護3個月(109年3月6日至109年6月5日)。期
  間原告兒子為此全日照護母親，爰考量本件原告係居住於臺北
  市，擬請求相當於支出228,000元（2,400元×95日＝228,000）
  看護費之損害賠償。又原告曾秀娟經過3個月悉心照料，身體
  仍不見好轉，顯然仍需家人24小時照顧，因原告曾秀娟無法沐
  浴又不願意由兒子協助，原告吳誌顒經濟拮据的情形下只能申
  請固定每周3次、每次2小時長照服務，來協助母親沐浴及其他
  如陪同就診及外出的部分，每月長照費用約643元至2,087元不
  等，其餘期間由家人看護照顧，非不能評價為金錢，依前揭10
  9年7月至110年9月間收費之平均值1,311元計算其每年看護費
  為15,735元，原告曾秀娟為44年4月出生，依簡易生命表計算
  ，自109年7月起尚有餘命22.58年，原告曾秀娟得請求之看護
  費用為35萬5,296元
⒊交通費用15,910元：
  原告曾秀娟依醫囑需持續回診與進行復健治療，爰以搭乘計程
  車往返住處與醫院之車資作為量化依據，向被告請求此項增加
  生活所必要的支出費用。依「台灣大車隊－網路叫車系統」之
  「車資估算」結果所示：(1)由原告住家至臺大醫院之單程日
  間車資約為110元至145元，是以平均單程128元、往返256元計
  交通費用係屬合理，因此支出交通費用7,936元【原告自系爭
  交通事故發生至110年8月25日間往返台大與住家，共計31趟，
  256元*31趟=7,936元】；(2)由原告住家至北榮醫院之單程日
  間車資約為390元至510元，是以平均單程450元、往返900元計
  交通費用係屬合理，因此支出交通費用900元【原告於110年4
  月29日間往返北榮與住家】；(3)由原告住家至聯合陽明醫院
  之單程日間車資約為340元至445元，是以平均單程393元、往
  返786元計交通費用係屬合理，因此支出交通費用7,074元【原
  告於110年4月27日至110年9月27日間往返聯合陽明與住家共計
  9趟，786元*9趟=7,074元】均應由被告負擔。
⒋營養補品費用96,180元：
  依據台大109年10月8日診斷證明書醫囑建議補充鈣質及維生素
  D等營養補充品，原告因此每月固定購買亞培安素高鈣237ml24
  入一箱(1650元×2箱＝3,300元)及紐力活葡萄糖胺液946ml一瓶(
  1280元)等營養品已支出費用計96,180元。
⒌勞動力減損75,367元：
  本件原告曾秀娟於系爭交通事故發生前並未就業，家務由原告
  曾秀娟為之，是原告曾秀娟並無現實收入之具體資料可資審認
  ，以另僱一傭人代勞而支出之報酬予以評價。參酌行政院勞動
  部公告：一般勞工之每月基本工資自108年8月19日起為23,800
  元，依此計算，原告因系爭交通事故於手術後住院5日，出院
  後需專人全日照護90日，共計95日需全日看護，堪認其至少喪
  失3月又5日之勞動能力，即75,367元【(3+5/30)×23,800＝75,3
  67】。
⒍精神慰撫金60萬元：
  本件原告曾秀娟於系爭交通事故發生時為64歲，因上開事故受
  傷多次往返醫院就醫，增加生活之不便，雖長期需人照顧，為
  節省高額專業看護費用，逼得唯一至親原告吳誌顒為此無法工
  作影響職涯甚鉅，原告身體本來尚稱硬朗還能小跑步，而事故
  發生後積極持續復健及就診迄今就連普通步行移動仍依賴拐杖
  ，已無法如同以往獨自外出並從事一般家務，現在只有在就醫
  不得不出門時始外出，惟總需原告兒子或兒子所僱請的長照服
  務生從旁看護，避免途中雙腳突然無力或其他突發事件無法前
  進或甚至跌倒，經認定未來需24小時專人照顧，飽受精神上痛
  苦，經診斷有重大創傷後壓力症候群及環境適應障礙症，經評
  估未來復有購置居家用照顧床和無障礙居家改建龐大費用，故
  請求賠償精神慰撫金60萬元。
⒎原告之子即原告吳誌顒精神慰撫金30萬元：
  原告吳誌顒為原告曾秀娟之子，自幼為單親家庭而與母親相依
  為命，母親一直以來無工作，照顧原告長大成人後仍操持家務
  讓原告吳誌顒無後顧之憂外出賺工錢以維生計，原告吳誌顒因
  母親受有此次身體傷害，除內心必感痛苦，於系爭交通事故後
  需負擔陪同醫療復健，並須照顧原告曾生活起居之不便，不但
  喪失原賴以維生的月薪45,000元的工作收入，長期照顧無喘息
  時間倍受精神壓力，是原告吳誌顒與原告曾秀娟間父母子女關
  係之親情、倫理及生活相互扶持與幫助之身分法益已受到侵害
  ，且其情節應屬重大，精神上自受有相當之痛苦，長期於精神
  科就診並經診斷重度憂鬱症及環境適應障礙症。自得向被告請
  求30萬元
㈥並聲明：
⒈被告應給付原告曾秀娟1,394,272元，及自起訴狀繕本送達被告
  之翌日起至清償日止，按週年利率5％計算之利息。
⒉被告應給付原告吳誌顒300,000元，及自起訴狀繕本送達被告之
  翌日起至清償日止，按週年利率5％計算之利息。
⒊願供擔保，請准宣告假執行。　
三、被告抗辯則以：
㈠本件系爭交通事故前經原告曾秀娟對被告提出刑事過失傷害罪
  之告訴，經臺灣臺北地方法院檢察署檢察官以32045號處分書
  認為：「……(三)經勘驗事發時之監視器畫面顯示：①於監視器
  畫面16：46：36開始，被告行向原停等紅燈之車輛因號誌已轉
  換為綠燈而開始陸續前進，此時告訴人始從路口中央捷運施工
  圍籬處出現，告訴人行向之號誌應已轉換為紅燈；②告訴人於
  監視器畫面顯示時間16：46：41開始小跑步準備過完馬路，此
  時被告前方原停等紅綠燈剛起步之車輛因停等位置在前，有注
  意到告訴人而煞車，惟被告此時始騎乘機車由後方駛至，因視
  線遭被告左前方之車輛阻擋而未注意及告訴人，且因此時被告
  行向之號誌已為綠燈，是被告繼續前行，於監視器畫面顯示時
  間16：46：42時，被告穿越停等線至行人穿越道，車頭似與告
  訴人發生碰撞，告訴人於監視器畫面顯示時間16：46：43時倒
  地等情，有本署檢察官勘驗筆錄1份在卷可考。(四) 是由監視
  器畫面可知，被告由後方駛至案發路口，到被告車頭似與告訴
  人發生碰撞，時間僅約1秒，無論採取前街任何標準（1.26秒
  至2.5或3秒），均不能期待被告能夠即時反應並採取緊急煞車
  ，以避免危難，應可認定。」等情，認定被告就系爭交通事故
  並無應注意而不注意之過失責任並據以為不起訴處分在案；嗣
  原告曾秀娟不服聲請再議，仍經臺灣高等法院檢察署4837號處
  分駁回再議確定，足證被告就本件系爭交通事故之發生及原告
  曾秀娟因系爭交通事故受有傷害之結果，並無可歸責之不法行
  為，無需對原告曾秀娟負擔侵權行為損害賠償責任。
㈡縱認被告就系爭交通事故係有損害賠償責任，就原告請求賠償
  項目及金額，被告謹表示意見如下：
⒈有關原告曾秀娟請求醫療費用23,519元部分：
⑴除「左側股骨骨折」外，有關「疑似遲發性巴金森症候群」、
  「環境適應障礙症」及「重大創傷後壓力症候群」等疾病，難
  認與系爭交通事故有相當因果關係。查原告曾秀娟雖以原證二
  主張其因系爭交通事故引發疑似遲發性巴金森症候群、環境適
  應障礙症及重大創傷後壓力症候群而有相關看診支出，然觀諸
  臺大醫院110年8月11日診斷證明書醫囑欄記載「病人及家屬自
  述因車禍後行動遲緩……」，係依原告曾秀娟及其家人之描述始
  以車禍後為病症出現之時點，並依渠等之陳述，推測有疑似遲
  發性巴金森症候群；而聯合醫院110年7月30日及同年9月27日
  診斷證明書醫囑欄亦僅記載「病人因壓力事件而導致憂鬱、焦
  慮、失眠等症狀……」等語，並未明確說明環境適應障礙症、重
  大創傷後壓力症候群與系爭交通事故之關聯性，均難據以認定
  原告曾秀娟之前揭疾病與系爭交通事故確實存在相當因果關係
  。
⑵有關臺大醫院就診醫療費用部分：
　原證三臺大醫院費用證明單所列證明書費2,015元、住院部分
  負擔8,286元，均較一般行情為高，實非尋常，原告曾秀娟應
  就此部分之必要性予以陳明。
⒉有關原告曾秀娟請求看護費用583,296元部分：
⑴查原告曾秀娟以原證二臺大醫院110年10月14日診斷證明書醫囑
  記載其因系爭交通事故於109年3月1日接受左側半人工髖關節
  置換手術，並於109年3月6日出院，及術後需專人照顧休養三
  個月，爰請求95天之看護費用，似非無據，然以2,400元計算
  之金額，應屬過高，而應以2,000元計算，較符合行情。
⑵又原告曾秀娟另稱其術後身體仍未好轉，並以原證二臺大醫院1
  10年8月11日診斷證明書主張其日常生活需24小時專人照顧，
  故再請求自109年7月起之平均餘命期間之看護費用355,296元
  ；然而，該診斷證明書距離系爭交通事故事發已1年5個月餘，
  原告曾秀娟縱有面部表情、說話音量減少、小碎步、步態平衡
  不穩、行動遲緩症狀等情，並經診斷為疑似遲發性巴金森症候
  群，但該疾病本即好發於60多歲的老年人，尚難完全排除其他
  可能導致該疾病之原因，原告曾秀娟逕將其歸責於系爭交通事
  故所致，實非可採。
⒊有關原告曾秀娟請求交通費用16,678元部分：原告曾秀娟主張
  其往返臺大醫院34趟，然對照原證3臺大醫院費用證明單，其
  於109年3月1日入院至同年3月6日出院算往返1趟，其餘就診次
  數則為31趟，合計應為32趟，原告此節計算似有錯誤。
⒋有關原告曾秀娟請求營養補品費用96,180元部分：查原告曾秀
  娟以臺大醫院109年10月8日診斷證明書醫囑記載建議補充鈣質
  、維生素D等營養補充品，故就其每月固定購買亞培安素高鈣
  及紐力活葡萄糖胺液之費用對被告為請求；惟查，紐力活葡萄
  糖胺液依成大醫院骨科專科醫師戴大為受聯合報訪問所表示，
  係用於「顧關節」之保健食品，成分沒有鈣，對於原告曾秀娟
  因系爭交通事故所受骨折傷勢並無助益，非屬必要費用。
⒌有關原告曾秀娟請求勞動力減損75,367元部分：查原告曾秀娟
  為44年4月12日出生，系爭交通事故發生時之109年3月1日，已
  將屆65歲（64歲11月18日），與勞動基準法第54條規定之65歲
  強制退休年齡核屬相當，應認其於斯時已無等同勞動能力之謀
  生能力、工作能力。又原告曾秀娟並未舉證證明家庭事務係由
  其專責，況處理家務及照顧家人之勞動力未必與勞動能力相等
  ，縱使原告曾秀娟日常活動有處理家務，亦無從憑以認定其確
  仍具有勞動能力，是其請求被告賠償其勞動能力之損失75,367
  元，難謂有據。
⒍原告曾秀娟請求精神慰撫金600,000元部分：原告曾秀娟主張其
  因系爭交通事故致未來需24小時專人照顧，飽受精神上痛苦，
  經診斷有重大創傷後壓力症候群及環境適應障礙症，並經評估
  未來有購置居家用照顧床和無障礙居家改建龐大費用，故請求
  精神慰撫金600,000元云云，惟原告曾秀娟患有環境適應障礙
  症、重大創傷後壓力症候群與系爭交通事故是否確實存在直接
  因果關係，尚待商榷，業如前述；又參酌他院判決，原告同受
  有股骨骨折傷害，但未有如該件原告之其他多處骨折、血胸，
  該件經法院審酌事故原因及傷害程度等情，量處慰撫金150,00
  0元，與本件相較，本件應該更低許多，是原告主張600,000元
  之精神慰撫金實屬過高。
⒎有關原告吳誌顒請求精神慰撫金300,000元部分：原告吳誌顒以
  其於系爭交通事故後須負擔陪同醫療復健，並須照顧其母親生
  活起居，不但喪失工作收入，長期照顧無喘息時間備受精神壓
  力，並經診斷有重度憂鬱症及環境適應障礙證云云，為此請求
  300,000元精神慰撫金；然而，原告吳誌顒所稱，難謂非以其
  自身身體、健康、財產受侵害而主張，與民法第195條第3項所
  保護之身分法益應有不同，實不應准許。
㈢並聲明：原告之訴駁回；及如受不利益判決，願供擔保請准宣
  告免為假執行。　　　　
四、本院之判斷：
㈠兩造對於被告於109年3月1日下午騎乘系爭機車，沿臺北市中正
  區西藏路由東往西方向行駛，於行經該路段與中華路2段交岔
  路口時，適有原告曾秀娟因走路較慢、未依號誌指示穿越道路
  而行經該處，遭被告騎乘系爭機車碰撞，發生系爭交通事故，
  原告曾秀娟因此受有驚嚇並有倒地狀況，而受有左側股骨頸骨
  折、左大腿挫傷等傷害情事；被告因而經臺北市政府警察局中
  正第二分局報告移送認為涉有刑法第284條前段之過失傷害罪
  嫌，經臺灣臺北地方檢察署以32045號處分為不起訴處分，嗣
  由臺灣高等檢察署以4837號處分駁回再議而確定；另本件曾經
  臺北市車輛行車事故鑑定委員會出具系爭意見書，認定被告為
  肇事主因、原告有肇事次因等情，均無爭執，且經本院調閱系
  爭交通事故之初步分析研判表、補充資料表、現場圖、談話紀
  錄表、調查報告表、自首情形紀錄表、酒精測定紀錄表、號誌
  表、當事人登記聯單、照片黏貼紀錄表等件（見本院卷第181
  至199頁）及監視錄影畫面光碟、前揭32045號刑事偵查卷宗（
  下稱刑案卷）核對無誤，堪為本件認定事實。
㈡兩造所爭執者，乃被告就系爭交通事故之發生，對於原告曾秀
  娟所受之前述傷害，有無過失、兩者間有無因果關係存在。原
  告執系爭鑑定意見書為憑，並對32045號處分及4837號處分理
  由提出爭執如前，被告則抗辯應以前揭處分意見為據。按汽車
  、機車或其他非依軌道行駛之動力車輛，在使用中加損害於他
  人者，駕駛人應賠償因此所生之損害。但於防止損害之發生，
  已盡相當之注意者，不在此限，為民法第191條之2明文。故若
  被告對於防止損害之發生已盡相當之注意義務，或已積極為防
  止損害之發生而有所作為，仍不免發生損害，即應認為駕駛人
  非因過失所致，即無從課予負損害賠償之責。
㈢本院查：
⒈原告雖主張依路口監視器畫面(16：46：42至16：46：43)所示
  ，被告騎乘系爭機車駛至行人穿越道上撞倒原告曾秀娟，即應
  推定被告有過失。但被告已抗辯引用刑案卷證資料即可認被告
  行為時對於防止損害之發生，已盡相當之注意義務，仍不免發
  生損害，故並無過失。依據路口監視畫面翻拍照片，被告為照
  片中身著紅上衣之機車騎士，原告曾秀娟則為行走中之戴帽婦
  人（見刑案卷第175頁），當時被告行經方向，應已為綠燈標
  誌，並已有其他機車騎乘在其系爭機車之前方，然原告曾秀娟
  仍在人行穿越道上行走適於紅燈時停等靜止之路上汽車前方。
  故依兩造爭議，本院應審認者，乃在於當時現實環境之客觀狀
  況下，被告騎乘系爭機車得否目視原告曾秀娟？且一旦可得目
  視或目擊時，被告有無足夠時間為適當之駕駛反應？等情事。
  經查對兩造不爭執之臺灣臺北地方檢察署所勘驗事發時之監視
  器畫面之勘驗筆錄，其內容為：於監視器畫面顯示時間16：46
  ：36開始，被告行向原停等紅燈之車輛因號誌已轉換為綠燈而
  開始陸續前進，此時原告曾秀娟始從路口中央捷運施工圍籬處
  出現，原告曾秀娟行向之號誌應已轉換為紅燈。原告曾秀娟於
  監視器畫面顯示時間16：46：41，開始小跑步準備過完馬路，
  此時被告前方原來停等紅綠燈剛起步之車輛，因停等位置在前
  ，有注意到原告曾秀娟而煞車。被告此時始騎乘機車，由後方
  駛至前方，因視線遭被告左前方之車輛阻擋，而未注意原告曾
  秀娟，且因此時被告行向之號誌已為綠燈，被告繼續前行，於
  監視器畫面顯示時間16：46：42時，被告穿越停等線至行人穿
  越道，車頭似與原告曾秀娟發生碰撞。原告曾秀娟於監視器畫
  面顯示時間16：46：43時倒地等情（見刑案卷第169至170頁）
  。是由監視器畫面照片及前揭勘驗筆錄可知，被告在綠燈號誌
  之後，主觀上應認定已可依號誌燈之指示向前行駛，但其由後
  方駛至該路口前，因左前側11點鐘方向處有鐵灰色小客車停等
  紅燈時暫停放且尚未行駛，依被告騎乘系爭機車之視線，會受
  到該小客車車身之阻擋，應無法直接目視到有原告曾秀娟正在
  行進之事存在，直到被告駕駛系爭機車、其系爭機車車頭在原
  告側方時，時間僅約有1秒，則衡之一般駕駛人目視到合理反
  應之平均時間，難以期待被告能夠即時反應並先在騎乘至原告
  曾秀娟行走抵達該處之前，採取緊急煞車以避免危難，因此，
  即難認定被告之駕駛行為，對原告曾秀娟因系爭交通事故所受
  之跌坐導致傷害有過失可言。
⒉原告雖以：依路口監視器畫面，被告自遠方駛近路口時應能注
  意到前方有2輛汽車於綠燈未行，可預見有車前狀況而有過失
  。然被告係依號誌燈號前行，且依路口監視器畫面翻拍照片觀
  之，被告騎乘之系爭機車並非首輛因號誌轉綠燈而向前行駛之
  車輛，其前方在機車待停區暫停等紅燈之3輛機車，在被告尚
  未行駛向前時，早已起駛並已經抵達或超越十字路與被告行經
  方向垂直路面之中線前（見刑案卷第171至175頁），則被告起
  駛系爭機車前，信賴前方並無阻礙、且已經號誌轉換為可行駛
  之綠燈始為起駛行為，難認有何未盡相當之注意義務可言。至
  於被告系爭機車左右兩邊停等在機車停放區上之車輛，有無於
  號誌燈轉換為綠燈時即時起駛，本因每位駕駛人之駕駛習慣而
  有所相同，尚無法以可目視到原告曾秀娟出現之左前方鐵灰色
  車輛駕駛人有未立即起駛一事，即認原告曾秀娟身影非得視線
  所及之被告，亦應負有同一客觀上之注意義務，原告容有誤會
  。此由被告系爭機車右側之藍色自小客車，其實亦有於該段時
  間向前行駛之情形，僅不過因其前方尚有其他停等中之機車，
  故該藍色自小客車前行速度較慢、且原告曾秀娟尚未走抵達至
  該藍色自小客車之前方，即發生系爭交通事故；另被告系爭機
  車之後方，同時亦有3至4輛機車，跟隨系爭機車向前行駛，僅
  因前方發生系爭交通事故，始停駛在系爭機車之後等情，亦有
  前述照片可按（見刑案卷第171至181頁、本院卷第363至367頁
  ），據此可證被告駕駛系爭機車，或緊接其後之機車駕駛者、
  在其右側之藍色自小客車，未必均有目視或意識到原告曾秀娟
  在行人穿越道號誌轉為紅燈仍繼續往前行走，則既然無從可認
  被告駕駛系爭機車時，可以目視或理解有於號誌轉換紅燈後仍
  繼續前行之原告曾秀娟之存在，原告仍認被告對此應負注意義
  務，未免過苛，且已無所據。是原告主張被告駕駛有過失之情
  ，即難以採認。
⒊原告雖又主張被告有50公尺、約6秒鐘可得注意前述特殊前車行
  動卻未注意，違反道路交通安全規則第94條第2項、第94條第3
  項及道路交通管理處罰條例第45條第1項第12款規定，導致其
  後續視線遭到左方車阻絕後果，無法以1秒閃避反應為由，主
  張無預見可能進而免責。然按道路交通管理處罰條例第44條或
  道路交通安全規則第103條所規定駕駛行經行人穿越道有行人
  穿越時暫停讓行人先行通過、行近行人穿越道，遇有行人穿越
  時暫停讓行人先行通過等規範義務之前提，當然在於駕駛人得
  以目視、觀察可得悉有行人之前提，始有原告主張之行人絕對
  優先權可言。基於一般人對於交通號誌之認知，通常會信賴遵
  守交通號誌之行人，均會停留路中間可得暫停處，等待號誌再
  次轉換再前行，或行人會有以聲音、手勢等方式，提醒駕駛人
  有行人於號誌轉換後在路中且無適當之停等處所需急速通過，
  則被告若有目視、觀察可得悉尚有原告曾秀娟急欲穿越行人穿
  越道，且有適當駕駛之反應時間時，始有前揭義務存在。又原
  告所舉路交通安全規則第94條第2項、第94條第3項及道路交通
  管理處罰條例第45條第1項第12款等規定，均係規範道路上汽
  、機車駕駛人間駕駛疏失之歸責問題，被告駕駛系爭機車行經
  該路段，並無與左、右自小客車或其他機車因併行間隔而發生
  爭執或危險等情事，且承前所述，亦無應注意而未注意車前狀
  況或以危險方式駕車之行為，則該等交通規範，均與本件被告
  從未能目視觀察到原告曾秀娟之身影，到其遵照號誌燈號往前
  起駛後，發現原告曾秀娟猝然出現在系爭機車前方，被告應盡
  之注意義務無關。且原告就此既不否認被告視線遭到左方車阻
  絕，無法目視、觀察知悉有原告曾秀娟之存在事實，卻以被告
  駕駛路中、適有左方停等車輛阻擋視線，認被告應額外負注意
  義務，並無所據，亦難採認。至於，原告又舉系爭意見書所記
  載被告違反道路交通安全規則第103條第2項規定，為肇事主因
  等語，固非無據。惟系爭意見書固認被告駕駛汽車行經劃設行
  人穿越道之交岔路口，遇有行人穿越道路時，應暫停讓行人先
  行通過，而引用道路交通安全規則第103條第2項規定，然依前
  所述，該等規定適用之前提，應為被告已有目睹或發現有行人
  穿越道路可能時，始有適用之餘地。然依前述勘驗筆錄及監視
  錄影畫面翻拍照片觀之，被告於系爭交通事故發生前，起駛後
  經過路口時，其行向號誌已轉換為綠燈，被告信賴其當時可見
  之車前狀況，並無任何行人強行通過，而原告曾秀娟在通行該
  處之穿越行人穿越道時，號誌已變換為紅燈，原告曾秀娟未注
  意路上其他車輛行駛情形，仍急欲穿越該路口，而從被告之左
  前方疾走奔跑通過馬路，此時，適有被告遭左前方鐵灰色自小
  客車自然阻擋其視線，依一般人生活通常經驗，任何人處於被
  告地位、於騎乘機車行經該路口時，應均無法即時目視或發現
  原告曾秀娟之存在，或意識到有原告曾秀娟仍於號誌燈轉換後
  亟欲穿越情事，被告起駛後、於過於短暫反應時間，已無法即
  時防免駕駛反應，是系爭鑑定報告結論，既有如前所述未及審
  酌之處，原告持以為不利被告之事證，亦無可採。至原告又舉
  原告曾秀娟行進中突遇號誌變換，停止於道路施工區旁，隨時
  面臨其他交通危險高度可能，故無可期待原告曾秀娟原地等候
  次1綠燈，並見已起駛3輛機車駛離，見有空檔乃加快腳步，已
  盡注意義務云云，然依前述照片及原告提出之現場照片（見本
  院卷第19至23頁），可見該道路施工區設置處前方為對向即為
  繪有黃、黑斜標線之中央分隔島，且該人行穿越道在該道路施
  工區設置處，旁邊亦有鐵網之區隔，人行穿越道靠近區域並繪
  有白色標線，若原告曾秀娟於號誌轉換難以通過時，暫時在該
  處停等，應可減少相較於在已經轉換交通號誌之車流中經過之
  高度風險，且原告曾秀娟既已目睹到轉換為綠燈之前方路面，
  已有多輛機車通過，主觀上亦可知悉再強行通過，風險應會更
  為增加，其信賴自身視線所及，認為即使已為綠燈號誌亦將無
  車輛再為起駛或通行，誠如被告依其視線觀察並信賴前方已無
  阻礙或其他車前狀況，始為起駛往前，原告曾秀娟與被告，顯
  然均因為視線遭受環境上（包括路上車輛）之阻隔，均無法目
  視得知彼此行走或駕駛之行動，則原告曾秀娟所為，應認始為
  增加系爭交通事故風險發生之一方。亦即，本院依卷證資料認
  為原告於此之主張，仍難作為對被告為不利認定之依據，附此
  說明。
㈣據上，已可認被告就本件系爭交通事故之發生、原告曾秀娟因
  系爭交通事故受有傷害結果，並無可歸責不法行為，既無侵權
  行為損害賠償請求權之主觀上故意或過失可言，即無需對原告
  曾秀娟負損害賠償之責。
五、綜上所述，原告以被告於系爭交通事故中、對原告曾秀娟所
    受之傷害，具有過失，應對原告負損害賠償責任。然而，依
    前所述，姑不論原告所舉原告曾秀娟在系爭交通事故後診斷
    出之遲發性帕金森症、環境適應障礙症及重大創傷後壓力症
    候群等病症，是否與系爭交通事故，有相當因果關係存在，
    因本院依據前述卷證資料，已可認定被告對系爭交通事故之
    發生並無過失存在，則原告依侵權行為法律關係，請求被告
    對原告曾秀娟因系爭交通事故導致之前述傷害，負損害賠償
    之責、或對原告吳誌顒因為基於家人關係，照顧原告曾秀娟
    期間備受壓力，而診斷有重度憂鬱症及環境適應障礙症情形
    ，負損害賠償之責，均為無理由，俱應予駁回。又原告之訴
    既經駁回，其假執行之聲請，亦失所附麗，應併予駁回。
六、本件事證已臻明確，兩造其餘攻擊防禦方法及所提證據資料
    ，核與本件判決所得心證及結果均已不生影響，毋庸逐一論
    述，附此敘明。　　　　
七、訴訟費用負擔之依據：民事訴訟法第78條。本件訴訟費用額
    ，依後附計算書確定如主文所示。
中　　華　　民　　國　　111 　年　　4 　　月　　22　　日
　　　　　　　　　臺北簡易庭  法　官　徐千惠
以上正本係照原本作成。
如不服本判決，應於判決送達後20日內向本庭（臺北市○○區○○○
路0段000巷0號）提出上訴狀，並按他造當事人之人數附繕本。
如委任律師提起上訴者，應一併繳納上訴審裁判費。
中　　華　　民　　國　　111 　年　　4 　　月　　22　　日
                              書記官  蘇冠璇
訴訟費用計算書
項　　　　目             金 　額（新臺幣）　　   備註
第一審裁判費　　　              17,830元
合　　　　計　　　              17,830元

壹、曾秀娟部分
　　
附表1：醫療費用
編號 日期 （民國） 金額 （新臺幣） 證物出處 本院認定 1. 109年3月1日 至 110年8月25日 21,493元 本院卷第53至55、63頁  2. 110年4月29日 300元 本院卷第57、65頁  3. 109年4月27日 至 110年9月27日 1,726元 本院卷第59至61、67頁  總計：23,519元     

附表2：看護費用
編號 收費日期 （民國） 金額 （新臺幣） 證物出處 本院認定 1. 109年4月24日 1,287元 本院卷第113頁下方  2. 109年5月19日 657元 本院卷第113頁上方  3. 109年6月13日 802元 本院卷第114頁上方  4. 109年7月11日 1,043元 本院卷第114頁下方  5. 109年8月14日 685元 本院卷第115頁上方  6. 109年9月11日 1,073元 本院卷第115頁下方  7. 109年10月16日 1,421元 本院卷第116頁上方  8. 109年11月9日 913元 本院卷第116頁下方  9. 109年12月10日 970元 本院卷第117頁上方  10. 110年1月13日 913元 本院卷第117頁下方  11. 110年2月8日 643元 本院卷第118頁上方  12. 110年3月10日 949元 本院卷第118頁下方  13. 110年4月14日 1,523元 本院卷第119頁上方  14. 110年5月11日 1,347元 本院卷第121頁上方  15. 110年6月10日 1,784元 本院卷第121頁下方  16. 110年7月9日 1,843元 本院卷第123頁上方  17. 110年8月10日 2,087元 本院卷第123頁下方  18. 110年9月8日 1,761元 本院卷第125頁上方  19. 110年10月12日 1,757元 本院卷第125頁下方  平均值每日1,311元（109年7月至110年9月），每年15,735元，餘命22.58年（本院卷第127至132頁），共計355,296元     20. 109年3月1日至同年3月5日（住院）、109年3月6日至同年6月5日（出院照護） 每日為2,400元，95日，共計228,000元 本院卷第69頁  總計：583,296元     

附表3：交通費用
編號 日期 （民國） 金額 （新臺幣） 起迄地點 證物出處 本院認定 1. 109年3月1日 至 110年8月25日 7,936元 （來回31趟次） （每趟次256元） 住家 至 台大醫院 本院卷第133頁  2. 110年4月29日 900元 住家 至 台北榮總 本院卷第135頁  3. 110年4月27日 至 110年9月27日 7,074元 （來回9趟次） （每趟次786元） 住家 至 陽明醫院 本院卷第137頁  總計：15,910元      

附表4：其他費用
編號 項目 名稱 金額 （新臺幣） 證物出處 本院認定 1. 營養 補品 96,180元 （每月4,580元，共21個月） 本院卷第139至145、373頁  2. 勞動力減損 75,367元  本院卷第151頁 以住院5日、修養3月、基本工資23,800元計算，計算式：【（5/30）＋3】×23,800＝75,367（元以下四捨五入）  3. 精神 慰撫金 60萬元 本院卷第53、153至168頁  總計：771,547元     

貳、吳誌顒部分
附表5：　
編號 項目名稱 金額 （新臺幣） 證物出處 本院認定 1. 精神慰撫金 30萬元 本院卷第177至179、395至396頁  總計：30萬元